臺灣高等法院刑事判決
110年度上訴字第3160號
上  訴  人  臺灣基隆地方檢察署檢察官
上  訴  人  
即  被  告  劉庭妌




選任辯護人  謝世瑩律師(法扶律師)  
上  訴  人  
即  被  告  張竣堯




指定辯護人  張國權律師
上列上訴人因被告傷害致死等案件，不服臺灣基隆地方法院110
年度訴字第150號，中華民國110年9月2日第一審判決（起訴案號
：臺灣基隆地方檢察署109年度偵字第7381號、110年度偵字第12
47號、第1317號），提起上訴，本院判決如下：
    主  文
原判決撤銷。
乙○○成年人故意對兒童共同犯傷害致人於死罪，處有期徒刑拾壹
年陸月。
甲○○成年人故意對兒童共同犯傷害致人於死罪，累犯，處有期徒
刑拾貳年。
    事  實
一、乙○○、甲○○為夫妻，均為已滿20歲之成年人。乙○○未領有保
    母證照，仍自民國109年5月24日晚間7時許起（24、25日係
    有薪試用，26日起正式委任），受兒童陳○○（民國000年0月
    生，真實姓名年籍詳卷，下稱陳童）之父母陳○○、林○○（真
    實姓名年籍詳卷，下稱陳父、陳母）委託，以每月新臺幣（
    下同）24,000元之對價，擔任陳童之保母，雙方約定於每月
    25日以匯款方式給付次月之保母費，乙○○擔任陳童保母之期
    間，均由乙○○在其位在基隆市暖暖區之住處（詳細地址詳卷
    ，下稱A住處）內，24小時全天候照顧陳童，除尿布、奶粉
    由陳父、陳母提供外，陳童其餘飲食起居均由乙○○負責照顧
    ，而乙○○在照顧陳童期間，因尚需照顧其與甲○○之親生子女
    兒童2人及他人托育之另4名兒童（未與陳童之托育期間完全
    重疊），是甲○○亦有協助乙○○處理照顧陳童事宜。
二、乙○○、甲○○主觀上固無致陳童於死之決意或預見，然客觀上
    能預見陳童年僅2、3歲，仍在發育中，應給予足夠飲食，否
    則將使之發育停滯，且陳童無法承受成年人長期毆打，尤其
    陳童之頭部、腹部係脆弱部位，若多次徒手或持器具對該處
    毆打、捶擊、踩踏致傷，又不送醫治療，恐有導致其死亡之
    結果發生，竟僅因不滿陳童之生活行為及陳父、陳母遲延給
    付保母費，即共同基於傷害、妨害未滿18歲之人發育之犯意
    聯絡，接續於109年5月24日晚間7時許起至109年9月25日下
    午2時31分之托育陳童期間內，以下列方式傷害陳童並施以
    凌虐：乙○○以腳踢陳童腹部、膝蓋、腳踝，以拖鞋毆打陳童
    頭部、腳、臀部，以玩具車敲擊陳童頭部，以拳頭毆打陳童
    腹部，以愛的小手毆打陳童頭部、身體，以衣架毆打陳童身
    體，於109年9月3日後以腳踩踏仰躺在地之陳童腹部計有4次
    ；甲○○則以腳踢陳童腳部致陳童跌倒、以徒手打陳童巴掌、
    以愛的小手毆打陳童小腿、於109年9月3日後以腳踩踏仰躺
    在地之陳童腹部計有2次，且乙○○、甲○○均未將陳童送醫治
    療；且於陳童受託期間，2人亦未提供陳童成長所需之足量
    飲食，致陳童滿3歲1個月時身高僅92公分，滿2歲10個月時
    體重僅12公斤，依衛生福利部國民健康署0至7歲男童生長曲
    線圖，其身高、體重均僅介於同齡男童之3％至15％間，且呈
    慢性營養不良；直至109年9月25日下午2時31分許，陳童因
    遭乙○○、甲○○以上開方式長期施暴、凌虐，而有全身頭、腹
    、肢體及軀幹挫傷，致其顱内出血、肝胰臟挫傷、腹血，終
    因中樞神經衰竭、出血性休克而死亡。乙○○當時見陳童狀況
    有異，即以電話撥打119叫救護車，119人員到場後，判斷大
    體已僵直，明顯無生命跡象，乃未送醫，嗣由基隆市警察局
    第三分局通報鑑識科人員於同日下午3時50分許至A住處進行
    現場勘察，再經員警於109年9月28日下午4時10分許，在基
    隆市警察局第三分局碇內派出所，經乙○○、甲○○同意後，扣
    得乙○○持用之門號0000000000號行動電話1支（含SIM卡1張
    ）、甲○○持用之門號0000000000、0000000000號行動電話1
    支（含SIM卡2張），而查悉上情。
三、案經陳父、陳母訴由基隆市警察局第三分局報告暨臺灣基隆
    地方檢察署（下稱基隆地檢署）檢察官自動檢舉偵查起訴。
    理  由
壹、程序方面：
　　按被告以外之人於審判外之言詞或書面陳述，除法律有規定
    者外，不得作為證據；又被告以外之人於審判外之陳述，雖
    不符合同法第159條之1至第159條之4之規定，但經當事人於
    審判程序同意作為證據，法院審酌該言詞陳述或書面陳述作
    成時之情況，認為適當者，亦得為證據。當事人、代理人或
    辯護人於法院調查證據時，知有第159條第1項不得為證據之
    情形，而未於言詞辯論終結前聲明異議者，視為有前項之同
    意，刑事訴訟法第159條第1項及第159條之5分別定有明文。
    查本案言詞辯論終結前，檢察官及被告乙○○、甲○○（下稱被
    告2人）均未就本判決所引用之各該被告以外之人於審判外
    之陳述及所調查之證據主張有刑事訴訟法第159條第1項不得
    為證據之情形，而均同意作為證據（見本院卷二第58頁），
    本院審酌該證據作成時並無違法及證明力明顯過低之瑕疵等
    情況，認為適當，應有證據能力。至於所引其餘非屬供述證
    據部分，既不適用傳聞法則，亦非公務員違背法定程序所取
    得，依刑事訴訟法第158條之4反面解釋，同具證據能力。
貳、實體方面：
一、認定犯罪事實所憑之證據及認定之理由：
(一)上開事實，業據被告2人於本院準備程序及審理中均坦承不
    諱（見本院卷一第299頁、卷二第6至7、57至58、86至88、9
    1至92頁），並有證人即陳童之父母於警詢時及偵查中、被
    告乙○○之大學同學蘇００（真實姓名年籍詳卷）、蘇００之母秦
    ００（真實姓名年籍詳卷）、蘇００之嬸嬸蕭００、曾任陳童保母
    王００（真實姓名年籍詳卷）、曾托育2名兒童予乙○○者孫００
    （真實姓名年籍詳卷）於警偵中證述詳實，及鑑定人蕭開平
    法醫師於偵查中之鑑定意見（相379卷一第173至175、179至
    185頁，相379卷二第111至112頁，相字卷三第5至9、33、35
    頁，他1377卷一第343至346、349至356、461至463頁，他13
    77卷二第13至19、85至88、97至100、269至271、273至275
    、287至295、297至301頁）；復有被告乙○○與其配偶甲○○之
    LINE對話紀錄、陳童之兒童健康手冊、碇內診所病歷、柯小
    兒科診所病歷、顏志瑋診所病歷、信義診所診療用箋、兒童
    中心診所病歷、衛生福利部基隆醫院出院病歷摘要、小兒科
    門診紀錄、急診紀錄、康合診所就診紀錄、109年5月18日陳
    童之照片、被告甲○○之手機基地台位置、手機上網歷程紀錄
    、上下班打卡單以及對話紀錄、109年9月15日、109年9月19
    日、109年9月25日監視器影像截圖、基隆市警察局現場勘察
    報告乙份及現場照片、基隆地檢署相驗、解剖照片、兒童生
    長曲線百分位圖、基隆地檢署相驗屍體證明書、法務部法醫
    研究所解剖報告書暨鑑定報告書乙份、法務部法醫研究所11
    0年2月19日法醫理字第10900094930號函、被告乙○○之測謊
    鑑定報告、基隆地檢署110年5月10日基檢貞謙110偵1317字
    第1109009736號函檢送110年度證字第514號證物1件及扣押
    物品清單、基隆地檢署110年2月9日基檢鈴謙109他1377字第
    1109003055號指揮書、扣案手機照片、原審贓證物品保管單
    、基隆地檢署扣押物品清單等證據附卷可參（見相379卷一
    第95至109、111至133、135至151、195至214、233、235至2
    87、291、315至459頁，相379卷二第93至94、167至168、17
    3、175至177、181至187、191至224、227至228、235至342
    、343至358、387至397、399至543、547至557、561、563至
    577頁，相379卷三第15至21、37、38-1至38-3頁，他1377卷
    一第13至63、95至202、373至389、421至429、433至440、4
    43至453、457、469至484、489至499、501至645頁，他1377
    卷二第65至73、75至81、105至151、153至201、203至235、
    333至347、349至371、373至389、433至452，偵7381卷第41
    至47、49至65、83至89、91至99、127至133、169至189、36
    9至372頁，偵1317卷第49至61、63至69、87至95、97至103
    、131至137、159至163、173至187、189至331頁，原審卷一
    第187至191、199至201、203、205頁），事實欄一所載之事
    實，堪以認定。
(二)被告甲○○有協助被告乙○○處理照顧陳童事宜乙節，茲說明如
    下：
 1、被告乙○○原審審理時證稱：甲○○有時候會幫忙聯絡錢的事情
    ，有時候會幫忙照顧小孩，我在做事、在忙的時候他會幫忙
    看一下等語（見原審卷二第35頁至第36頁），足認被告甲○○
    確有協助乙○○處理照顧陳童。另被告乙○○尚於偵訊時證稱：
    甲○○1個月不可能只有3、4天在家，他做基隆的工作都住家
    裡，要是有南部的工作，1星期會回來1次，他的手機號碼是
    0000000000等語（見偵7381卷第209頁）；而依門號0000000
    000號於109年5月1日至109年9月30日期間之基地台位置查詢
    結果，亦可佐證甲○○在家時間非少。況被告甲○○亦於偵訊時
    供述：我的工作是維修焚化爐，有分淡季、旺季，我有派到
    工才會去做，109年5月至9月工作還好等語（見偵7381卷第3
    93頁）。足認被告甲○○雖另有工作，然扣除自身工作時間外
    ，尚可撥出相當時間協助乙○○處理照顧托育兒童事宜。
 2、由被告甲○○與陳母之MESSENGER通訊軟體對話紀錄，可知被
    告甲○○於109年7月6日向陳母告以「阿姨我是那個帶你兒子
    的因為我昨天手機摔破掉你到了可以打這支電話」，陳母問
    「你是她先生？」，其答「是呀~」（見他1377卷二第153頁
    ），且其事後亦陸續傳送多次陳童照片予陳母觀看（見他13
    77卷二第153頁、第159頁、第161頁至第167頁、第175頁至
    第181頁、第187頁、第197頁），復曾向陳母提及其有教陳
    童吃飯、戒尿布、洗澡、穿衣服，並稱其有管教陳童，其是
    先罵陳童，如陳童再犯即打手心等語（見他1377卷二第165
    頁、第181頁、第183頁、第187頁、第193頁、第197頁、第1
    99頁）。可認陳童托育期間，被告甲○○有負責與陳父、陳母
    聯繫，且亦實際參與照顧陳童，參與程度非低。
 3、證人孫００於警詢時證稱：我2個小孩曾托育給乙○○，109年8
    月1日起至109年8月31日，帶1個月，除了保姆乙○○之外，她
    先生甲○○偶爾也會幫忙照顧等語（見相379卷三第6頁至第7
    頁）。證人即曾托育兒童予乙○○者林００於警詢時證稱：我2
    個小孩曾托育給乙○○，是在109年7月底起至109年8月底，帶
    1個多月，除了乙○○之外，她先生甲○○偶爾也會幫忙照顧等
    語（見偵1317卷第152頁至第153頁）。上開2位證人均係曾
    將兒童交由乙○○托育之人，其等既均證稱被告甲○○有協助照
    顧托育兒童之舉，足認就照顧兒童之事，被告2人間確有分
    工，且衡諸被告乙○○承接之托育兒童最多高達5名，自身亦
    有2名兒童需照料，故其將照顧兒童之事分由被告甲○○處理
    ，亦係合理之舉。
 4、證人蘇００於偵訊時證稱：乙○○是我大學同學。109年6月25日
    至28日端午連假4日，乙○○、甲○○有到我家住，乙○○帶自己
    的2個小孩跟陳童。甲○○教陳童穿鞋，但陳童比較慢，當時
    我們要出去散步，甲○○就會兇陳童，或者用手去打陳童的手
    ，叫陳童快點，對陳童很凶。109年6月27日上午11點，我嬸
    嬸蕭００到我家找我們聊天，大家在客廳聊天時，甲○○就用手
    打陳童的頭，甲○○並向蕭００稱「小孩不乖就要打，我的小孩
    也是這樣管教，我在家還會叫他們打架，都是我兒子打他，
    他都不敢還手」，蕭００又問陳童為何不坐下，都站在桌邊，
    甲○○就回說，他如果沒有叫他坐下，他就不敢坐等語（見他
    1377卷二第15頁至第16頁）。證人蕭００於偵訊時證稱：109
    年6月27日至28日間，乙○○、甲○○在端午連假到蘇００家住了4
    天，我是在27日上午10點、11點時去找我二嫂秦００，就是蘇
    ００的母親聊天，我進去時就看到弟弟站在桌邊，我進去了1
    個小時，弟弟都沒有動，都站在那裡，我不知道是弟弟的習
    慣還是被罰站，在我跟秦００聊天時，我看到甲○○徒手巴了弟
    弟的後腦杓一下，不是很用力，但我聽到啪的一聲，我就罵
    甲○○，說你為什麼要打弟弟，他就回我不乖就是要打，我就
    說他哪裡不乖，因為我一進去看到他就站在那裡，甲○○就說
    ，我在家都是這樣教訓小孩，不乖就是要打，他還說我在家
    都叫我兒子跟他打架，都是我兒子打他，他都不敢還手。後
    來我也問他，為什麼弟弟站在這裡都不動，甲○○就說我沒叫
    他動，他就不敢動等語（見他1377卷一第349頁至第350頁）
    。由上開證人之證述，亦可佐證被告甲○○確有介入陳童之管
    教事宜。
(三)陳童於托育予被告2人期間，滿3歲1個月時身高僅92公分，
    滿2歲10個月時體重僅12公斤，依衛生福利部國民健康署0至
    7歲男童生長曲線圖，其身高、體重均僅介於同齡男童之3％
    至15％間，且呈慢性營養不良等情，有基隆地檢署檢驗報告
    書、碇內診所109年10月23日函、法務部法醫研究所109年12
    月7日法醫理字第10900077670號函及所附解剖報告書暨鑑定
    報告書、衛生福利部國民健康署0至7歲男童生長曲線圖可憑
    （見相379卷二第98頁、第161頁、第385頁至第397頁，相37
    9卷三第38-1頁），堪以認定。又據證人蕭開平於偵訊時證
    稱：正常的狀況下，應該肋骨肋間間隙不容易觀察到，但是
    陳童的肋骨明顯、四肢痩弱、皮包骨狀；營養不良會造成丙
    酮增加，應該是飢餓及慢性營養不良會造成這個狀況，不是
    突然的腸胃炎所導致等語（他1377卷二第87頁），足認陳童
    托育予被告2人期間，確有慢性營養不良等情況。
(四)陳童於109年9月25日下午2時31分許，因全身頭、腹、肢體
    及軀幹挫傷，致其顱内出血、肝胰臟挫傷、腹血，終因中樞
    神經衰竭、出血性休克而死亡，嗣由乙○○以電話撥打119叫
    救護車，119人員到場後，判斷大體已僵直，明顯無生命跡
    象，乃未送醫等節，業據被告乙○○於偵訊時證稱：109年9月
    25日當天上午10點多，我看到陳童躺在地板上，但是我叫他
    ，他有反應手還會動，後來我就帶自己的2個小孩去碇内郵
    局車貸匯款，匯款後我就回家，回家時沒有注意時間，當時
    我有過去，看到陳童躺在地上，呼吸很大聲，我就想說還有
    精神，我就去做我的事情，後來要叫他吃飯，就看到他嘴唇
    泛白，沒有反應，感覺沒有氣息，就趕快打110後，110叫我
    打119，我改打119請救護人員到場，救護人員到場就說陳童
    已經死亡了等語（見相379卷二第82頁至第83頁）；且有基
    隆地檢署檢驗報告書、相驗屍體證明書、基隆市警察局第三
    分局109年9月25日現場勘查報告、現場平面圖、現場照片、
    相驗照片、解剖照片、法務部法醫研究所解剖紀錄本照片、
    法務部法醫研究所109年12月7日法醫理字第10900077670號
    函及所附解剖報告書暨鑑定報告書、法務部法醫研究所110
    年2月19日法醫理字第10900094930號函可憑（見相379卷二
    第39頁至第75頁、第95頁至第106頁、第385頁至第543頁，
    相379卷一第49頁至第53頁、第233頁、第291頁、第315頁至
    第365頁、第369頁至第429頁，相379卷三第37頁，偵7381卷
    第369頁至第372頁），此部分事實，亦堪以認定。
(五)被告2人因不滿陳童之生活行為及陳父、陳母遲延給付保母
    費，乃於上開時間，共同以上開方式傷害陳童、妨害陳童發
    育，且均未將陳童送醫治療，致陳童死亡等情，茲說明如下
    ：
 1、被告乙○○曾於警詢、偵訊時供稱：在剛開始帶陳童時，陳童
    不乖我就有打了，甲○○也在陳童不乖時打陳童，次數忘記了
    ，但不只1次，像是陳童用手去接大便，還拿大便躺在床上
    看著大便，這時我就會生氣揍陳童，我會拿拖鞋打陳童的頭
    與腳，甲○○若看到陳童在哭或不好好穿衣服時，就會打陳童
    ，我會以腳踢陳童的膝蓋、腳踝，陳童在不乖時，甲○○也會
    以腳踢陳童的腳，陳童就會跌坐在地上，我有時會拿愛的小
    手打陳童的身體、頭。我曾用拖鞋打陳童的頭，一直打一直
    打，而甲○○在陳童不乖時，會徒手打陳童巴掌。大約在109
    年7、8月間，那時在訓練陳童戒尿布，因為陳童一直都學不
    會，陳童的父母又一直催我讓陳童戒尿布，所以一時情緒壓
    力起來就拿拖鞋打陳童的頭，還有拿衣架打陳童的身體，我
    拿了小朋友的玩具小車子敲他的頭，車子大約為一般智慧型
    手機尺寸的3分之2。109年9月25日陳童往生前幾天，我有一
    直打陳童，因為陳童的父母說8月25日會匯保母費給我，結
    果一直稱因疫情關係資金卡住要到9月25日才能匯給我，陳
    童的保母費除了5月有正常給以外，6、7月都延遲給付，8月
    還沒有給就發生事情，我一個人帶3個小孩壓力很大，家裡
    經濟負擔又很重，所以在情緒失控、衝動的情況下，拿拖鞋
    打陳童屁股，也有打陳童頭部、身體。另陳童在家不乖時我
    有拿衣架打他的屁股。我有時候心情不好，會用拳頭用陳童
    的肚子，有時也有用拖鞋重重的打陳童的頭、用腳踢陳童的
    腳、踹陳童的肚子。我與甲○○都有傷害陳童，因為我與甲○○
    壓力太大，陳童的父母不支付保母費，我們經濟壓力大，且
    陳童父母多次騙我們，多次說會將陳童帶走，本來說9月3日
    來付積欠的1個月的保母錢，但9月3日仍沒支付，一直又拖
    到9月25日，所以我與甲○○壓力大，9月3日後，就在A住處房
    間，以腳踩陳童的腹部，我踩踏4次，甲○○踩踏2次，陳童均
    係仰躺在其房間之木頭地板上，我還踢陳童的腳，我看到陳
    童就像看到他父母一樣，所以才出氣在陳童身上。109年9月
    23日，陳童就有拉肚子，有吃東西但吐出來，109年9月24日
    下午1點，我發現陳童身體忽冷忽熱，開始發燒，我就打給
    陳母，陳母不回電也不接，我有用毛巾讓陳童敷額頭、擦身
    體，讓陳童退燒，後來陳童24日有退燒，但又突然升高，25
    日又退燒，但是就躺著不能動。23日、24日間，我有餵陳童
    喝水，陳童喝3湯匙後就不喝了。陳童23日還可以動，但走
    路會晃，24日就發燒不太能動，25日就完全躺著。我沒有帶
    陳童就醫，因為我沒有陳童的健保卡，我只有聯絡他爸媽。
    陳童自109年5月起至其死亡止，係由我24小時托育，家屬除
    109年6月29日將陳童帶至基隆市碇内診所看醫生外，其餘時
    間皆由我照顧；109年6月25日至28日止，我、甲○○及陳童有
    跟蘇００、秦００見面，我們去蘇００家住，蕭００、蘇０珊（即證
    人蕭００之女）、蘇０（即證人蕭００之女）說很喜歡陳童，有
    把陳童帶去住。我承認對幼童施以凌虐妨害其自然發育致死
    及傷害致死，因為我真的有傷害他等語明確（見相379卷二
    第82頁至第80頁，偵7381卷第208頁、第212頁、第254頁，
    他1377卷二第468頁至第469頁，相379卷一第27頁、第159頁
    ，原審110年度偵聲字第20號卷第14頁）。
 2、被告甲○○曾於偵訊時供稱：大概在109年7月間，因為陳童哭
    鬧，我有打他2下巴掌，並且推倒在房間的木質地板，並且
    他仰躺在地板後，我有以腳踩踏他的肚子2下，接著乙○○踩
    陳童4下肚子。還有一次，大概109年8月、9月間，乙○○跟陳
    父、陳母吵架，遷怒於陳童，在家中客廳以拳頭毆打陳童的
    頭頂，還說陳童的頭怎麼這麼硬，並且以拳頭毆打陳童，再
    用腳踢倒陳童，就是對陳童拳打腳踢，踢倒陳童後，又踢了
    幾下。陳童大便後，會用手拿大便，乙○○有打他，有呼他巴
    掌，也有打他的手、腳。乙○○拿拖鞋打陳童我有看過，我也
    有在陳童不乖的時候打他巴掌，我每次打2下，打過陳童大
    概2、3次巴掌，也拿過愛的小手打他的小腿。陳童從23日開
    始不舒服，就一直拉肚子，因為當時正在戒尿布，所以沒有
    穿褲子，帶他去沖洗後，餵他喝雞湯他就吐出來，後來他就
    一直跌倒，有腿軟，24日好像發現他有發燒的情況，我記得
    下午的時候，就有叫乙○○聯絡陳童爸媽，一直聯絡不上，晚
    上摸陳童的時候就沒有發燒了，當時沒有帶陳童看醫生，只
    有聯絡他爸媽要拿健保卡，我沒有想那麼多。109年6月25日
    至28日端午連假，我、乙○○及陳童有去蘇００家等語在卷（見
    相379卷一第167頁，他1377卷二第243頁至第244頁，偵7381
    卷第390頁至第397頁）。又甲○○固稱踩踏陳童腹部係109年7
    月間之事，然依乙○○上開警詢、偵訊證述，2人踩踏陳童腹
    部係109年9月3日後之事，且乙○○嗣亦於原審審理時具結證
    稱：因為陳父、陳母欠保母費之事，甲○○於109年9月時，有
    以腳踩陳童腹部等語明確（見原審卷二第41頁至第42頁）；
    另依證人蕭開平於偵訊時之證述，可知陳童經解剖後研判有
    新近之腹部挫傷（見他1377卷二第86頁至第87頁），故應認
    被告2人踩踏陳童腹部之行為係發生於000年0月0日之後。
 3、被告乙○○於偵查期間曾至内政部警政署刑事警察局進行測謊
    鑑定，經以緊張高點法測試，當問及測試問題「除了小孩（
    即其為甲○○之親生子女）之外，家庭成員裡有幾個人打過陳
    童」，經測試結果，無法鑑判。另以區域比對法測試，被告
    乙○○於測前會談稱張峻堯不曾打過陳童，經測試結果，呈不
    實反應，此有內政部警政署刑事警察局109年10月30日刑鑑
    字第1090500766號鑑定書暨該局測謊鑑定資料表及測謊鑑定
    說明書可佐（見他1377卷一第433頁至第440頁），益徵被告
    甲○○確曾以上法毆打陳童之事實。
 4、陳童父母前曾遲延給付保母費，請求被告2人延期清償，而
    獲其等同意，且被告乙○○曾明確向陳童父母表示對欠費不悅
    ，至9月份之保母費則迄陳童死亡止尚未給付等節，亦有雙
    方之通訊軟體對話紀錄附卷可稽（見相379卷一第127頁至第
    131頁、147頁至151頁，他1377卷二第169頁、第173頁、第1
    95頁、第201頁）。
 5、依卷附之被告2人於109年9月21日MESSENGER通訊軟體對話紀
    錄內容：（甲○○：你有沒有偷給他（指陳童）吃飯）（乙○○
    ：我才沒有）（乙○○：誰要給他吃）（乙○○：餓死不管（關
    ）我的事）（甲○○：有傳訊息給他爸，已讀不回）（乙○○：
    你看這種人）（甲○○：沒問題，繼續餓吧）（乙○○：好）（
    乙○○：只是已讀）（甲○○：給錢才給吃）（甲○○：不給就繼
    續餓）（甲○○：要皮皮的，我們也不是白癡等語，足認被告
    2人因不滿陳父母親遲延給付保母費，而有拒不提供陳童飲
    食之行為。
 6、證人陳母於偵訊時證稱：陳童托育予乙○○後，我有看到陳童
    的時間，包括109年6月初、7月初時送衣服過去，還有一次
    是帶陳童去碇内山下看醫生。陳童的身體狀況原本健康、活
    蹦亂跳、膽小、很乖。我有跟乙○○說過，如果陳童有任何發
    燒的情況，在沒有健保卡的情況下，也請幫我送醫，我們不
    在意押金等語（見相379卷一第179頁至第181頁、第293頁）
    。證人陳父於偵訊時證稱：我最後一次見到陳童是在暖暖區
    的醫院，因為之前乙○○通知我們陳童的身體不舒服，後來因
    為發生費用延遲的問題，我有跟乙○○他們聯繫等語（見相37
    9卷一第173頁）。由上開證述，可證陳童托育期間，陳父、
    陳母未曾將陳童帶離A住處過夜，且確曾發生欠費情事。
 7、證人蕭００於偵訊時證稱：端午連假期間，因為我女兒們看到
    陳童很乖的在理頭髮，都不會動來動去，跟一般小孩不一樣
    ，我女兒們就說弟弟給我抱好不好，弟弟馬上衝過去給我女
    兒們抱，他們就玩在一起，因為我們家族在烤肉，我女兒們
    就帶他去吃烤肉、玩挖土機，還帶他去洗澡、跟我女兒們睡
    等語（見他1377卷一第350頁）。蕭００之女蘇０珊於警詢時證
    稱：109年6月27日晚上至28日中午，我有與陳童相處，我27
    日晚上幫弟弟洗澡時，有看到他的右手上臂有明顯瘀青，但
    有點淡化等語（見相379卷二第27頁）。證人蘇０於警詢時證
    稱：我有與陳童相處過，時間係109年6月27日至28日，我記
    得他的右手上臂有明顯瘀青，但有點退掉等語（見相379卷
    二第23頁）。綜上，足認109年6月27日晚上至28日中午，陳
    童係於蕭００、蘇０珊、蘇０家中過夜，且蘇０珊、蘇０均曾目睹
    陳童身上之瘀傷。
 8、證人王００於偵訊時證稱：陳童1歲的時候有在我家顧幾個月
    ，過了半年後又回來，回去之後又來，這次我一直幫他們到
    109年4月，後來他們就帶陳童回去。我照顧陳童的期間，陳
    童打疫苗時多少會流鼻涕，他的身體很健康、很活潑，他很
    能吃，大約是一般小孩的3倍等語在卷（見他1377卷一第461
    頁至第462頁）。由其證述，足認陳童並無何被告乙○○所稱
    胃口不佳之情事。
 9、依陳童之兒童健康手冊及歷次病歷、就診紀錄（見相379卷
    一第195頁至第214頁，相379卷二第93頁至第94頁、第167頁
    至第168頁、第173頁至第177頁、第181頁至第228頁），顯
    示其身體狀況原與一般兒童無異，且被告2人對此均表示沒
    有意見（見偵7381卷第210頁，他1377卷二第244頁）。
10、證人蕭開平於偵訊時證稱：陳童傷勢分布於頭、臉頰耳部、
    下巴及頭皮，肢體於四肢、背部有多處新舊不同程度鈍挫擦
    傷痕，這是非致死傷。左大腦有硬腦膜下腔出血，左大腦半
    球硬腦膜有血塊堆積、肝臟挫傷且呈左肝葉分離並漂浮在左
    侧腹腔内、胰臟有挫傷性裂傷，並出血，達6*4*2公分、胃
    小彎間有出血達14.5*4公分，胃壁沾黏血塊達1公分、局部
    血塊及流動性腹血達500毫升。另外在報告之外，還有出血
    性胰臟炎，本案是外傷性的胰臟炎，並非自發性。胰臟如果
    出血是非常危險的，有内外分泌腺的功能，如果有外傷的話
    ，會造成内外分泌腺功能混亂，是致命的高危險。陳童所受
    之非致命傷勢，一般來說就是虐待的過程，一般外傷只會有
    1、2處，不會出現對稱性的傷，而且遍布全身。一般跌倒會
    有著力點，例如膝蓋可能會特別嚴重，但陳童的傷都非在著
    力點。另外，陳童生殖器的傷也很特別，一般發炎只會在尖
    端，但陳童的生殖器整個都爛掉了。腳指甲一般受傷也在尖
    端，不會在腳溝跟部出血。臉頰臉邊都有挫傷，也不會是意
    外導致。如果是意外應該比較會順道傷到眼角並傷及眼睛，
    但本案眼睛的部分沒有傷。陳童身上有很多已經結痂之擦傷
    及皮下出血狀，所以有很多新舊傷，新傷在1週内。舊傷在
    數週前，大概1個月内。陳童所受之致死傷，左大腦有硬腦
    膜下腔出血，左大腦半球硬腦膜有血塊堆積、肝臟挫傷且呈
    左肝葉分離並漂浮在左側胸腔、胰臟有挫傷性裂傷，並出血
    ，達6*4*2公分、胃小彎間有出血達14.5*4公分，胃壁沾黏
    血塊達1公分、局部血塊及流動性腹血達500毫升，出血性胰
    臟炎。單獨腹部肝挫裂傷是可能致命的、單獨慢性胰臟炎也
    會致死、單獨頭部外傷也會致死。胃小彎出血比較不會造成
    單獨致死。陳童有特異性肝臟擠壓分離碎裂而且呈現纖維化
    ，研判需要很大的力氣擠壓造成肝臟挫裂分離後，並固定一
    段時間才有可能造成挫裂性的肝臟止血並形成纖維化。肝臟
    挫裂分離後一定是有什麼東西緊密的壓著傷口，並且固定一
    段時間，才可能造成肝臟挫裂分離並止血之傷勢。肝臟挫裂
    分離纖維化的傷勢1週以上至4週，不會超過8週。腦部的傷
    比較新鮮，大概1週至2週内。頭部外傷依照死者全身的狀況
    來看，因為假如有肝臟、胰臟的挫傷在前一定會影響到身體
    凝血功能。所以不一定要很大的力量，就會造成顱内出血。
    外傷性胰臟炎部分，應該隨伴著肝臟、胃挫傷，因為是在同
    一個部位，肝臟有舊的挫裂傷後，應該在最近死亡前，尚有
    大挫傷胰、胃之間，才會造成急性的胃、胰、肝臟新進的出
    血及腹血。此外，陳童所受之致死傷，不可能係意外所導致
    ，本案有虐兒的情況。虐兒的認證要排除意外、自然疾病的
    可能性，另外一個重點要有新、舊傷，重複性的部位有同樣
    型態的傷勢，例如腿部、臉頰都有重複性的新、舊傷。陳童
    的頭部有好幾個挫傷，而且都在頭頂，腹部也有重複性的新
    、舊傷。身體沒有一個常見意外所造成的著力點的傷勢。又
    陳童死亡前幾日上吐下瀉並發燒，上吐下瀉的原因有可能為
    舊的肝臟挫裂加上新近腹部挫傷包括肝、胰、胃挫傷及頭部
    外傷都有可能會造成，這些都會造成發燒及腸胃道的症狀等
    語甚明（見他1377卷二第85頁至第88頁）。
11、綜上各節，足認於被告2人照顧陳童期間，期間除於109年6
    月29日，因陳童輕微發燒，而短暫經陳父、陳母將之帶離被
    告2人身邊，前往就醫，另於109年6月27日晚間至同年月28
    日中午，經蕭００、蘇００、蘇０將之帶回家中遊玩外，其餘時
    間均由被告2人照料，且陳童於托育予被告2人前，身體狀況
    並無異常，嗣其卻因上開人為虐待傷勢致死，且死亡時體型
    瘦弱，呈慢性營養不良，堪認陳童生前係因遭其等凌虐、傷
    害，終至死亡，且依前揭被告2人之對話紀錄及供述內容，
    可證被告2人係因不滿陳童之生活行為及陳父、陳母遲延給
    付保母費，而凌虐、傷害陳童，其等就上揭行為，具有相同
    之犯罪動機，確有犯意聯絡及行為分擔。
(六)至檢察官依循告訴人請求提起上訴意旨略以：被告2人因毆
    打陳童，致陳童因受有傷害，並衡以陳童當時甫僅年滿3歲
    ，顯無自理生活之能力，是可見被告2人、陳童之體型、力
    量懸殊，足認陳童遭被告凌虐期間，始終無法還手反擊或自
    衛，而被告2人確有持續以上開方式毆打陳童上揭部位而對
    其施以凌虐，其既受陳童之母委託照顧陳童，亦為危險前行
    為之行為人，惟被告劉庭姘始終未曾將陳童送醫治療或為陳
    童生存所必要之保讀或救助行為，故被告2人此部分行為已
    顯有妨害陳童發育、遺棄陳童之犯意甚明。被告2人對陳童
    若能立即、儘早將陳童送醫治療，在醫療緊急介入治療下，
    或仍有存活之可能性，然被告2人卻捨此不為，終致陳童因
    未能獲得及時醫療救治，發生死亡結果，係依一般生活經驗
    可預料之方式發生，自非偶然之事實°是倘被告2人踐行被期
    待所應為之即時為陳童尋求醫療救護機會之行為，該死亡結
    果將不致發生，是被告2人應將陳童送醫治療之法律上防止
    義務，客觀上具有作為之相當性與可能性，足認被告2人前
    揭不作為與陳童死亡結果間，具有相當因果關係。是被告2
    人以不作為之手法，容任陳童死亡結果之發生，其有殺人之
    間接故意等語。惟查：
 1、按殺人與傷害之區別，應以有無殺意為斷，即行為人於下手
    時有無決意取被害人之生命為準，至於被害人受傷處是否致
    命部位，及傷痕多寡、輕重為何等，僅得供審判者心證之參
    考，究不能據為絕對之標準；行為人於行為當時，主觀上是
    否有殺人之故意，除應斟酌其使用之兇器種類、攻擊之部位
    、行為時之態度、表示外，尚應深入觀察行為人與被害人之
    關係、衝突之起因、行為當時所受之刺激、下手力量之輕重
    ，被害人受傷之情形及行為人事後之態度等各項因素綜合予
    以研析（最高法院101年度台上字第4991號判決意旨參照）
    。
 2、由上開被告乙○○於偵查及原審審理時供稱及被告甲○○門號00
    00000000號於109年5月1日至109年9月30日期間之基地台位
    置查詢結果（見偵7381卷第209頁、原審卷二第35頁至第36
    頁）。可認被告甲○○雖另有工作，然除其在外工作外，在A
    住處尚會撥出相當時間，協助其配偶即被告乙○○處理照顧托
    育兒童事宜。又由被告甲○○與陳母之MESSENGER通訊軟體對
    話紀錄及事後亦陸續傳送多次陳童照片予陳母觀看，並曾向
    陳母提及其有教陳童吃飯、戒尿布、洗澡、穿衣服，並稱其
    有管教陳童，其是先罵陳童，如陳童再犯即打手心等語（見
    他1377卷二第153頁、第159頁、第161頁至第167頁、第175
    頁至第181頁、第183頁、第187頁、第193頁、第197頁、第1
    99頁）。可認被告甲○○會將平日照顧陳童經過告知陳母，並
    與其商量，足認被告2人尚非對有陳童不聞不問。另由證人
    蘇００、蕭００於偵訊時證稱：被告2人109年6月25日至8日端午
    連假4日，會帶自己2個小孩與跟陳童到證人蘇００家中玩（見
    他1377卷一第349頁至第350頁、卷二第15頁至第16頁），益
    徵被告2人於連續假日，除會到自己孩子到友人家遊玩，亦
    會將陳童一起帶出，並非將年僅2、3歲之陳童一人放置在A
    住處。從而，被告2人於陳童托育約4個月期間，為照顧、教
    養陳童等因素，而為上開照料及管教方式，雖被告2人所為
    方式甚為不當，然尚難認被告2人為上開行為時，主觀上有
    決意取陳童生命之殺意。　　　
 3、再者，由上開被告乙○○曾於警詢、偵訊時供稱、被告甲○○於
    偵訊時供稱、證人陳母、陳父、王００、蕭００、證人蕭開平於
    偵訊時之證述、證人蘇０珊、蘇０於警詢時證稱，及卷附被告
    2人於109年9月21日MESSENGER通訊軟體對話紀錄內容、陳童
    之兒童健康手冊及歷次病歷、就診紀錄等證據在卷可佐，可
    認被告2人於陳童托育期間為上開行為之動機，係因不滿陳
    童之生活行為，及陳父、陳母遲延給付保母費，被告2人尚
    須支付陳童生活上必需之費用，導致其等之經濟壓力加劇，
    使為本案行為；又於109年9月25日當天被告乙○○看到陳童躺
    在地上，呼吸很大聲，認為陳童還有精神，就去做事情，後
    來係因要叫陳童起來吃飯，才看到陳童嘴唇泛白，沒有反應
    ，感覺沒有氣息，立即撥打119請救護人員救護等語，業經
    被告乙○○於偵訊時供述明確（見相379卷二第82頁至第83頁
    ），可知被告乙○○發現陳童上開異狀前，認為陳童僅係在休
    息，然於發現陳童出現上開異狀時，因擔心陳童生命可能有
    危險，乃立即為救護行為，是由被告乙○○事後之態度，益徵
    被告2人實無決意取陳童生命之殺意。
 4、準此，本案依調查所得證據，僅能認定被告2人係共同基於
    傷害、妨害未滿18歲之人發育之犯意聯絡，接續於上開之托
    育陳童期間內，以上開方式傷害陳童並施以凌虐，因而致死
    之行為，然本案被告2人下手時有無決意取陳童之生命、是
    否係基於殺人之間接故意，認猶有合理之懷疑，尚未達有罪
    之確信，依罪疑惟有利於被告之原則，即應為有利於被告2
    人之認定，是檢察官上訴意旨認被告2人具有殺人之間接故
    意，容有誤會。再者，本案經基隆地檢署偵辦終結時，亦認
    被告2人係涉犯成年人故意對兒童共同犯傷害致人於死罪嫌
    提起公訴，附此敘明。
(七)綜上所述，足認被告2人上開出於任意性之自白核與事實相
    符，堪以採信。本案事證明確，被告上開犯行，洵堪認定，
    應依法論科。
二、論罪之說明：
(一)按刑法第286條第1項規定之妨害未滿18歲之人發育罪，係對
    於未滿18歲之人，施以凌虐或以他法足以妨害其身心之健全
    或發育為要件，與刑法第277條第1項規定之傷害罪及第2項
    所定之加重結果犯，併列於第23章「傷害罪」。然凌虐與偶
    然之毆打成傷，應成立傷害罪之情形有異；凌虐行為具有持
    續性，對同一被害人施以凌虐，在外形觀之，其舉動雖有多
    次，亦係單一之意思接續進行，仍為單一之犯罪（最高法院
    49年台上字第117號判例意旨參照）。所稱「施以凌虐或以
    他法」，係就其行為態樣所為之規定；凌虐係指通常社會觀
    念上之凌辱虐待等非人道之待遇，不論積極性之行為，如時
    予毆打，食不使飽，或消極性之行為，如病不使醫，傷不使
    療等行為均包括在內。倘行為人之施以凌虐，而生妨害幼童
    身體之自然發育之結果（如使之發育停滯等），即成立本罪
    。因凌虐成傷者，乃屬法規競合，應依本罪之狹義規定處斷
    。又如合致本罪之凌虐成傷，致人於死或重傷者，應仍有刑
    法第277條第2項規定之適用（最高法院96年台上字第3481號
    判決意旨參照）。又刑法上所謂法規競合，係指同一犯罪構
    成要件之一個犯罪行為，而因法規之錯綜關係，同時有數法
    條可以適用，乃依一般法理擇一適用之謂，是行為人一行為
    同時構成兒童及少年福利與權益保障法第112條第1項前段、
    刑法第277條第2項前段之成年人故意對兒童犯傷害致人於死
    罪、刑法第286條第3項前段之妨害未滿18歲之人發育致死罪
    ，即屬法規競合，應依成年人故意對兒童犯傷害致人於死罪
    論處，始為適法。
(二)又按兒童及少年福利與權益保障法第112條第1項中成年人故
    意對少年犯罪之規定，係對被害人為少年之特殊要件予以加
    重處罰，乃就犯罪類型變更之個別犯罪行為予以加重，屬刑
    法分則加重之性質，成為另一獨立之罪名（最高法院92年第
    1次刑事庭會議決議意旨參照）。再按所謂兒童，係指未滿1
    2歲之人，兒童及少年福利與權益保障法第2條亦有明定。而
    傷害致人於死罪係加重結果犯，學理上稱為「故意與過失之
    競合」，以行為人對於基本（傷害）行為有故意，對於加重
    結果（致死）部分有過失，始令負該加重結果之責，並於實
    體法上給予實質上一罪之評價。加重結果犯之刑罰權既屬單
    一，非但在訴訟法上無從分割，即在實體法上亦無從割裂適
    用法律，故如基本行為應依兒童及少年權益與保障法第112
    條第1項加重其刑者，對於加重結果部分自應一體加重（最
    高法院98年度台上字第531號判決意旨參照）。查被告2人為
    上開行為時均係年滿20歲之成年人，陳童則為未滿12歲之兒
    童，是核被告2人所為，均係犯兒童及少年福利與權益保障
    法第112條第1項前段、刑法第277條第2項前段之成年人故意
    對兒童犯傷害致人於死罪。
(三)被告2人係以傷害陳童之單一犯意，於密接時間、在同一地
    點，接續實施前揭侵害同一法益之數行為，各行為之獨立性
    極為薄弱，依一般社會健全觀念，實難以強行分開，在刑法
    評價上，以視為數個舉動之接續施行，合為包括之一行為予
    以評價，較為合理，故其等接續傷害陳童之行為與致陳童於
    死之加重結果，應論以一成年人故意對兒童犯傷害致人於死
    罪。
(四)被告2人間就本案犯行有犯意聯絡及行為分擔，應論以共同
    正犯。
(五)被告甲○○前因⒈強盜案件，經本院以98年度上更二字第243號
    判決判處有期徒刑7年2月，嗣上訴後，由最高法院以98年度
    台上字第5816號判決駁回上訴而確定；⒉恐嚇取財案件，經
    本院以96年度上訴字第620號判決判處有期徒刑1年4月確定
    ；⒊妨害自由、恐嚇取財案件，經原審以97年度訴字第382號
    判決各判處有期徒刑5月、7月確定；⒋詐欺案件，經原審以9
    6年度訴字第501號判決判處有期徒刑4月，嗣上訴後，由本
    院以97年度上更一字第489號判決駁回上訴而確定。上開⒈至
    ⒋案件，嗣經本院以98年度聲減字第437號裁定減刑及定其應
    執行之刑為有期徒刑8年6月確定，於101年8月23日縮短刑期
    假釋出監併付保護管束，嗣經撤銷假釋，應執行殘刑有期徒
    刑1年11月17日（徒刑期間為103年4月24日至105年4月9日，
    下稱甲執行案）。復因⒌違反毒品危害防制條例案件，經原
    審以102年度訴字第725號判決判處有期徒刑4月，嗣上訴後
    ，由本院以103年度上訴字第322號判決駁回上訴而確定，並
    與前揭甲執案接續執行，於105年6月19日縮刑期滿執行完畢
    等情，有本院被告前案紀錄表在卷可按。其於受有期徒刑之
    執行完畢後，5年以內故意再犯本案有期徒刑以上之罪，構
    成刑法第47條第1項所定之累犯。另按司法院釋字第775號解
    釋，依解釋文及理由之意旨，係指構成累犯者，不分情節，
    一律加重最低本刑，於不符合刑法第59條所定要件之情形下
    ，致生行為人所受之刑罰超過其所應負擔罪責之個案，不符
    罪刑相當原則、比例原則，於此範圍內，在修正前，為避免
    發生上述罪刑不相當之情形，法院就該個案應裁量是否加重
    最低本刑。而經綜合斟酌甲○○構成累犯前案紀錄之罪質種類
    、罪名輕重、犯罪次數、徒刑執行完畢之態樣、徒刑執行完
    畢之時期、本案犯罪情節等節，足認被告甲○○確有對於刑罰
    反應力薄弱之情形，故依刑法第47條第1項規定加重被告甲○
    ○本案所犯之罪最低本刑，無違憲法罪刑相當原則，除法定
    本刑無期徒刑部分依法不得加重外，餘爰依該條項規定加重
    其刑。至被告甲○○之辯護人為其辯稱：被告甲○○前犯強盜、
    妨害自由、詐欺、毒品危害防制條例等案件之罪質，與本案
    有顯著不同，累犯不應加重乙節（見本院卷二第14頁），惟
    查被告甲○○受有上開案件判決確定並執行後，仍為本案之犯
    行，其對於刑罰反應力薄弱實屬明確，原審依上開規定之加
    重其刑並無違誤，上開辯稱，實屬不可採。　　
(六)被告2人本案犯行，除法定本刑無期徒刑部分依法不得加重
    外，餘均依兒童及少年福利與權益保障法第112條第1項前段
    規定加重其刑，被告甲○○部分並遞加之。
(七)不適用刑法第59條之說明：
　　按刑法第59條之酌量減輕其刑，係指裁判者審酌第57條各款
    所列事項及其他一切與犯罪有關情狀之結果，必於犯罪之情
    狀有其特殊之原因與環境，在客觀上足以引起一般同情，認
    為即使宣告法定最低度刑期猶嫌過重者，始足當之。再者，
    行為人犯罪情狀是否可憫恕，為使審判者之主觀判斷具有客
    觀妥當性，其程度應達「可憫恕之情狀較為明顯」之標準（
    最高法院45年台上字第1165號、51年台上字第899號判例意
    旨、94年2月2日修正公布修正刑法第59條立法理由參照）。
    查被告2人僅因不滿陳童之生活行為及陳父、陳母遲延給付
    保母費，即以上開方式對年僅2、3歲之陳童長期施暴、凌虐
    ，終至陳童死亡，被告2人於原審均否認犯行，雖於本院準
    備程序及審理時，深知悔悟均坦承本案犯行，然仍未獲得陳
    父、陳母原諒，對被害人及其家屬傷害之深，實無法形容，
    縱對其宣告法定最低度刑期，亦無何情輕法重或顯可憫恕之
    情，是被告2人不符合刑法第59條酌減其刑之要件，併予指
    明。　　
三、撤銷改判理由及科刑審酌事項
(一)原審以被告2人犯罪事證明確，予以論罪科刑，固非無見。
    惟查：被告2人於原審均否認犯行，然於本院準備程序及審
    理時，深知悔悟均坦承本案犯行（見本院卷一第299頁、卷
    二第6頁至第7頁、第57頁至第58頁、第86頁至第88頁、第91
    頁至第92頁），被告2人之犯後態度亦為原審科刑之事由，
    此有利被告2人之科刑事由，原審不及審酌，容有未合。是
    被告2人請求從輕量刑，提起上訴，此部分尚屬有理由；至
    檢察官上訴意旨認被告2人係具有殺人之間接故意、被告甲○
    ○辯護人為其辯稱累犯部分不應加重等節，均為無理由，業
    經本院論駁如前，惟原判決既有上開未及審酌之情節，自屬
    無可維持，應由本院予以撤銷改判。
(二)爰審酌被告2人受託照顧陳童，本應善盡職務，充分照顧陳
    童並提供其生活所需，促進其身心健全發育，然被告2人明
    知陳童年幼，本需以耐心給予適當教導、勸誡、管教，且明
    知陳童父母縱有未按期繳納保母費而欠費，實與年幼之陳童
    無涉，被告2人竟動輒以上揭方式，對無反抗能力之陳童長
    期施暴、凌虐，導致無辜之陳童就此死亡，此乃無可挽救之
    結果，並致陳父、陳母承受永遠無法彌補之喪子傷痛，犯罪
    情節嚴重，至今未能與陳父、陳母達成和解及獲得原諒，另
    審酌被告2人於原審均否認犯行，惟於本院準備程序及審理
    時，業已深知悔悟，均坦承本案犯行之犯後態度，兼衡被告
    乙○○大學肄業、已婚育有2子與配偶即被告甲○○同住、從事
    保母工作；被告甲○○國中畢業、已婚育有2子與配偶即被告
    乙○○同住、從事焚化爐維修工作、協助被告乙○○照顧受託幼
    兒等一切情狀（見本院卷二第88頁至第89頁），分別量處如
    主文第二項、第三項所示之刑，以示懲儆。　　
(三)沒收部分：
　　扣案之被告乙○○持用之門號0000000000號行動電話1支（含S
    IM卡1張）、被告甲○○持用之門號0000000000、0000000000
    號行動電話1支（含SIM卡2張）等物，尚無證據憑以認定係
    其等供本案犯罪所用或犯罪預備之物，爰均不予宣告沒收，
    附此敘明。　　
據上論斷，應依刑事訴訟法第369條第1項前段、第364條、第299
條第1項前段，判決如主文。
本案經檢察官陳宜愔提起公訴，檢察官張瑞娟到庭執行職務。　
中　　華　　民　　國　　111 　年　　2 　　月　　15　　日
　　　　　　　　　刑事第十七庭  審判長法　官  鄭水銓  
　　　　　　　　　　　　　　　　　    法　官  沈君玲  
　　　　　　　 　 　　　　　　　　　　法　官  姜麗君  
以上正本證明與原本無異。
如不服本判決，應於收受送達後20日內向本院提出上訴書狀，其
未敘述上訴之理由者並得於提起上訴後20日內向本院補提理由書
（均須按他造當事人之人數附繕本）「切勿逕送上級法院」。
                                      書記官  許俊鴻
中　　華　　民　　國　　111 　年　　2 　　月　　15　　日
附錄本案論罪科刑法條全文
兒童及少年福利與權益保障法第112條
成年人教唆、幫助或利用兒童及少年犯罪或與之共同實施犯罪或
故意對其犯罪者，加重其刑至二分之一。但各該罪就被害人係兒
童及少年已定有特別處罰規定者，從其規定。
對於兒童及少年犯罪者，主管機關得獨立告訴。

中華民國刑法第277條
傷害人之身體或健康者，處5年以下有期徒刑、拘役或50萬元以
下罰金。
犯前項之罪，因而致人於死者，處無期徒刑或7年以上有期徒刑
；致重傷者，處3年以上10年以下有期徒刑。